臺灣臺中地方法院民事判決     
 111年度中簡字第1505號
原      告  徐芳誼  
訴訟代理人  林更祐律師
            邱宇彤律師
被      告  呂丞翔  



上列當事人間請求遷讓房屋等事件，本院於民國111年7月11日言
詞辯論終結，判決如下：
  主       文
被告應將門牌號碼臺中市○區○○街○○○號房屋遷讓返還原告。
被告應給付原告新臺幣88,333元及自民國111年3月13日起至清償
日止，按週年利率百分之5計算之利息。
被告應自民國110年12月15日起至遷讓返還前開房屋之日止，按
日給付原告新臺幣1,000元。
原告其餘之訴駁回。
訴訟費用由被告負擔百分之90，餘由原告負擔。
本判決原告勝訴部分得假執行。
    事實及理由
一、原告主張：門牌號碼臺中市○區○○街00號房屋（下稱系爭房
    屋）為原告所有，於民國110 年3 月20 日出租予被告，雙
    方約定租賃期間自110 年5 月1 日起至112 年4 月30 日止
    ，租金每月新臺幣（下同）20,000元，應於每月25日以前繳
    付，押租金40,000元。詎被告自110 年8 月25 日起，即未
    按期繳納租金，屢經原告催款仍未置理，扣除押租金後積欠
    租金總額已達2個月以上，經原告以臺中福平里郵局第501號
    存證信函催告被告於收受後3日內繳納欠繳租金，逾期則為
    終止契約之意思表示，並已於110年12月13日送達被告，然
    被告並未繳納，則系爭租約業已於110年12月15日終止。惟
    系爭租約終止後，被告仍占有系爭房屋未遷離，屬無權占有
    ，原告自得請求被告將系爭房屋全部遷讓騰空返還予原告，
    並依系爭租約第3、4約定，請求被告給付所欠租金80,000元
    （計算式：20000×4＝80000），此外，依系爭租約第12條約
    定，被告應賠償原告支出訴訟費及律師費之損害55,000元，
    是扣除押租金後，被告應給付原告95,000元（計算式：8000
    0+00000-00000＝95000）；再者，依系爭租約第6條約定，被
    告自終止系爭租約之日起至遷讓返還系爭房屋之日止，另應
    按日給付原告違約金3,333元。為此，爰依系爭租約之法律
    關係，提起本件訴訟，並聲明：㈠被告應將系爭房屋遷讓返
    還予原告。㈡被告應給付原告95,000元，及自起訴狀繕本送
    達翌日起起至清償日止，按週年利率百分之5計算之利息。㈢
    被告應自110年12月25日起至遷讓返還系爭房屋予原告止，
    按日給付原告3,333元。
二、被告則以：因新冠肺炎疫情工作及收入不穩定，與原告協議
    減租又未成，方未能如期搬遷，實已著手尋找搬遷標的等語
    ，資為抗辯，並聲明：原告之訴駁回。
三、本院得心證之理由
　㈠原告主張兩造於110 年3 月20 日簽立系爭租約，租金每月20
    ,000元，應於每月25日以前繳付，押租金為40,000元，然被
    告自110 年8 月25 日起，即未按期繳納租金，原告則以臺
    中福平里郵局第501號存證信函之送達為催告被告於收受3日
    內繳納欠租、逾期將終止系爭租約之意思表示，並已於110
    年12月13日送達被告之事實，為兩造所不爭執，堪信原告所
    陳上情為真正，本院即採為判決之基礎。
  ㈡茲就原告各項請求說明如下：
　1.按租賃定有期限者，其租賃關係，於期限屆滿時消滅；承租
    人於租賃關係終止後，應返還租賃物，民法第450 條第1 項
    、第455條分別定有明文。按承租人租金支付有遲延者，出
    租人得定相當期限，催告承租人支付租金，如承租人於其期
    限內不為支付，出租人得終止契約。租賃物為房屋者，遲付
    租金之總額，非達2 個月之租額，不得依前項之規定，終止
    契約；承租人於租賃關係終止後，應返還租賃物，民法第44
    0 條第1 項、第2 項及第455 條前段分別定有明文。又出租
    人非因左列情形之一，不得收回房屋。三、承租人積欠租金
    額，除擔保金抵償外，達2 個月以上時，土地法第100 條第
    3 款亦有明定。此外「乙方（即承租人）於租期屆滿時，除
    經甲方（即出租人）同意繼續出租外，應即日將租賃房屋誠
    心按照原狀騰空交還甲方，不得藉詞推諉或主張任何權利…
    」。系爭租約第6條訂有明文。本件被告自110年8月25日起
    未按月繳納租金，迄至110年12月15日止，所積欠之租金扣
    除40,000元之押租金後，累積仍達2 個月以上，經原告於11
    0年12 月8日以以臺中福平里郵局第501號存證信函存證信函
    催告被告於3 日內繳納，並已於110年12月13日送達被告，
    然被告迄未繳納，業如前述，是系爭租約應已於110年12月1
    5日終止，而兩造間之租約既經終止，被告迄今仍未遷讓返
    還系爭租賃物，則原告依民法第455 條之規定及系爭租約約
    定，請求被告將系爭租賃物遷讓返還予原告，即屬有據。
　2.按承租人應依約定日期，支付租金，民法第439 條前段亦有
    明定。次按押租金之主要目的在於擔保承租人履行租賃債務
    ，故租賃關係消滅後，承租人如有欠租或其他債務不履行時
    ，其所交付之押租金，發生當然抵充之效力（最高法院87年
    度台上字第1631號判決意旨可參）。此外，「租金每月新臺
    幣貳萬元正（收款付據）乙方不得藉任何理由拖延或拒納。
    」、「租金應於每月25日前繳納…」系爭租約第3、4條亦有
    約定。查系爭房屋租金為每月20,000 元，被告應按月於每
    月25日前繳納之情，為兩造所不爭執，然被告自110 年8月2
    5日起即未依約給付租金，迄至110 年12月15日系爭契約終
    止日止，共計積欠租金80,000元(計算式：20000×3＋20000/3
    0*20=73333，小數點以下四捨五入），扣除押租金後，被告
    尚積欠原告33,333元(計算式：00000-00000＝33333），則原
    告依上開規定，請求被告給付積欠之租金33,333元，要屬可
    採，逾此部分，尚非有據，而非可取。
  3.查「乙方（即被告，下同）若有違約情事，致損害甲方之權
    益時願聽從甲方賠償損害，如甲方因涉訟所繳納之訴訟費、
    律師費用，均應由乙方負責賠償」。系爭租約第12條訂有明
    文，依此，原告依上開約定，請求被告給付律師費55,000元
    ，亦為可取。
  4.按約定之違約金過高者，法院得減至相當之數額，民法第25
    2條定有明文。又約定之違約金如有過高者，法院亦得減至
    相當之數額，至於是否相當，即須依一般客觀事實，社會經
    濟狀況及當事人所受損害情形，以為斟酌之標準，且約定之
    違約金過高者，除出於債務人之自由意思，已任意給付，可
    認為債務人自願依約履行，不容其請求返還外，法院仍得依
    前開規定，核減至相當之數額；又違約金之核減，法院得以
    職權為之，亦得由債務人訴請法院核減（最高法院79年臺上
    字第1915號、79年臺上字第1612號判例意旨參照）。經查，
    被告確有於系爭房屋租期屆滿後仍不交還系爭房屋之情事，
    業如前述，然原告因被告遲延遷讓返還系爭房屋所受之損害
    ，除未能及時使用系爭房屋之損失外，未見原告提出其他事
    證為佐，是原告請求被告給付相當於5倍租金之違約金100,0
    00元，核屬過高，與其實際所受損害未盡相當，亦有違衡平
    之原則，而本件被告雖未抗辯約定之違約金過高，然依上開
    最高法院判例意旨，本院非不得於調查事證認定當事人約定
    之違約金過高時，依職權酌減之。而審諸本件原告因被告於
    系爭租約終止後未即時遷讓系爭租賃房屋而繼續占用，原告
    固因此受有損害，惟原告既已請求被告賠償因本件訴訟所支
    出之訴訟費及律師費，且並經本院認定原告之請求為有理由
    ，業如前述，則原告再請求被告按照租金5 倍計算之違約金
    ，顯然過高，並考量原告耗時請求被告返還該屋，原告尚受
    有等待期間無法出租系爭房屋之損失等一切情事，認原告請
    求之違約金應予酌減為每月租金之1.5倍即30,000元之違約
    金較屬適當。是原告依上開約定，請求被告自110年12月15
    日起至遷讓返還房屋之日止，按日給付原告之違約金，於1,
    000 元之範圍內，要屬可採，逾此範圍之請求，即非有理。
四、綜上所述，原告依租賃契約終止後之租賃物返還請求權及系
    爭租約之法律關係，請求被告將系爭房屋遷讓返還原告，及
    給付積欠之租金33,333元及律師費55,000元共88,333元，並
    自起訴狀繕本送達翌日即111年3月13日起至清償日止，按週
    年利率百分之5計算之利息，以及自110年12 月15日起至遷
    讓返還系爭房屋之日止，按日給付原告1,000元，為有理由
    ，應予准許，逾此部分，難認有據，應予駁回。
五、本判決係依民事訴訟法第427 條第2 項第1 款規定適用簡易
    訴訟程序所為被告敗訴之判決，依同法第389 條第1 項第3
    款規定，應依職權宣告假執行。
六、訴訟費用負擔之依據：民事訴訟法第79條。　　
中　　華　　民　　國　　111 　年　　7 　　月　　26　　日
                  臺灣臺中地方法院臺中簡易庭
                                 法  官  陳航代
以上為正本，係照原本作成。
如不服本判決，應於送達後20日內，向本院提出上訴狀並表明上
訴理由，如於本判決宣示後送達前提起上訴者，應於判決送達後
20日內補提上訴理由書（須附繕本）。如委任律師提起上訴者，
應一併繳納上訴審裁判費。
中    華    民    國     111    年    7   月    26    日
                                  書記官  黃俞婷